臺中高等行政法院裁定　　　　　　　　　　　　　　　九十年度訴字第一四九三號
　　　　　　　　　　　　　　　.
　　原　　　告　甲○○
　　　　　　　　乙○○
　　　　　　　　丙○○○
　　　　　　　　丁○○
　　被　　　告　臺中市政府
　　代　表　人　戊○○
　　訴訟代理人　己○○
右當事人間因土地重劃事件，原告提起行政訴訟。本院裁定如左︰
　　主  文
原告之訴駁回。
訴訟費用由原告負擔。
　　理  由
一、本件被告之代表人業已更換，其陳明由新代表人戊○○承受訴訟，於法無誤，應
    予准許。
二、按人民因中央或地方機關之違法行政處分，認為損害其權利或法律上之利益，經
    依訴願法提起訴願而不服其決定，或提起訴願逾三個月不為決定，或延長訴願決
    定期間逾二個月不為決定者，得向高等行政法院提起撤銷訴訟。為行政訴訟法第
    四條第一項所規定。故提起撤銷訴訟，以經合法訴願為其前提，自屬當然。
三、本件原告因土地重劃事件，具狀提起行政訴訟略謂：原告甲○○所有坐落台中市
    ○○段六六七、六六八、六六九地號土地，原告丁○○之被繼承人謝陳圓所有同
    段六六六、六六六－一地號土地，原告乙○○所有同段六四一、六四二地號土地
    ，原告呂謝玉時所有同段六九四地號地，均參加台中市第八期豐樂市地重劃。被
    告機關辦理前開土地重劃分配作業，認原告等人（其中原告丁○○部分為其被繼
    承人謝陳圓玉，下同）經扣除重劃負擔後，有增配及超配土地，增配土地部分應
    按重劃後評定地價每平方公尺新台幣（下同）二○，○○○元繳納差額地價，又
    超配土地部分應按近似條件之抵費地標售價格每平公尺七二，六八○元繳納地價
    。被告以八十七年三月十三日府地劃字第三四二○○號函通知原告等人於八十七
    年九月十日前繳清。原告等不服，乃依法提起訴願、再訴願，經內政部以八十八
    年一月三十日台（八八）內訴字第八七○五九四○號決定書認被告命原告等人以
    抵費地標售價格繳納超配土地地價，違反市地重劃實施辦法第五十二條第一項超
    過部分按評定重劃後地價繳納差額地價之規定，而撤銷被告命原告等人按近似條
    件之抵費地標售價格繳納地價之處分。其後，被告將重劃後之坐落台中市○○區
　　○○段二六三地號等土地所有權，於八十九年七月五日至同年九月十八日分別登
　　記與原告等人。台中市市地重劃委員會八十八年十二月十七日八十八年第三次會
　　會議決議原告等增配土地按重劃後評定地價繳納差額地價，及決議「為公平原則
　　應追繳利息，以萬和路兩旁既成社區差額地價分期繳納戶以八十七年一月一日起
　　計算利息，利率以百分之三．五計算，如辦分期繳納時以一年半，分三期為限。
　　」，被告除以八十九年一月五日八九府地劃字第九○○九○八號函檢送會議紀錄
　　予原告等人，並以八十九年一月二十九日八九府地劃字第○七一一四、○七一一
　　六、○七一一七、○七一一八等四函分別通知原告等人繳納差額地價，如需辦理
　　分期繳納者，應繳納差額地價自八十九年二月二十四日至九十年八月二十三日止
　　，分三期繳納以半年為一期，利息按年息三．五％計算，逾期繳納者以滯息十％
　　計算，「並依重劃委員會決議，追繳利息自八十七年一月一日至八十八年十二月
　　十七日止」。原告等人認有關追繳利息部分有損公平原則及權益，於八十九年二
　　月十日向被告提出陳情，請求提重劃委員會准予免追繳利息，被告以八十九年二
　　月十七日以八九府地劃字第一四六三○號函復略以：「．．．．二查台端所有第
　　八期市地重劃區申請保留原建物、土地應繳納差額地價案，業經本市重劃委員會
　　第八十八年第三次會議決議在案，其計算標準僅就『增配』部分追計息，台端等
　　如有不服，請由台端等之一（重劃委員）逕自提本市市地重劃委員會辦理。．．
　　．」，原告甲○○（重劃委員）遂於八十九年九月十九日八十九年第三次市地重
　　劃委員會議提案免追繳利息，惟經決議仍維持八十八年第三次會議決議，並以八
　　十九年九月二十二日八九府地劃字第一三一八一二號函檢送會議記錄予重劃委員
　　會各委員（包括原告甲○○）。原告等人不服臺中市政府市地重劃委員會八十九
　　年第三次會議決議中就有關對原告等人陳情免追繳利息之事，決議仍維持八十八
　　年第三次會議決議，亦即其中決議仍對原告等人追繳利息自八十七年一月一日至
　　八十八年十二月十七日止之行政處分，依法向內政部提起訴願，內政部為「訴願
　　不受理」之決定，原告等人不服訴願決定，依法提起本件訴訟，訴請：(一)撤銷被
　　告八十九年一月廿九日八九府地劃字第○七一一四號函中向原告甲○○追繳利息
　　自八十七年一月一日至八十八年十二月十七日止之行政處分。(二)撤銷被告八十九
　　年一月廿九日八九府地劃字第○七一一七號函中向原告乙○○追繳利息自八十七
　　年一月一日至八十八年十二月十七日止之行政處分。(三)撤銷被告八十九年一月廿
　　九日八九府地劃字第○七一一八號函中向原告丙○○○追繳利息自八十七年一月
　　一日至八十八年十二月十七日止之行政處分。(四)撤銷被告八十九年一月廿九日八
　　九府地劃字第○七一一六號函中向原告丁○○之被繼承人謝陳圓追繳利息自八十
　　七年一月一日至八十八年十二月十七日止之行政處分等語。
四、經查，本件原告提起行政訴訟請求撤銷之處分，分別為被告八十九年一月二十九
    日八九府地劃字第○七一一四號、第○七一一七號、第○七一一八號及第○七一
    一六號等四函件，按原告不服該等行政處分，自應依訴願法第一條第一項之規定
    向訴願機關提起訴願，本件原告並未依此規定提起訴願。而原告雖對上開行政處
    分以八十九年二月十日陳情書向被告陳情，主旨記載「有關追繳利息自八十七年
    一月一日至八十八年十二月十七日止，有損公平原則及民等權益。請提重劃委員
    會准予免追繳利息，或就原面積部分予以追繳，以維民合法權益。」，縱認該陳
    情書為係原告不服行政處分之表示，而屬依訴願法第十四條第一項所規定之法定
    期間向原行政處分機關即被告為不服原行政處分之表示，依訴願決第五十七條規
    定，得視為已在法定期間內提起訴願，惟依同條但書之規定，原告亦應於三十日
    內補送訴願書，然原告並未依此規定補送訴願書；而被告並未依同法第六十二條
    之規定通知原告補正訴願書，亦未依同法第五十八條第三項之規定，附具答辯書
    及必要之關係文件，送於訴願管轄機關。因此，亦應認原告尚未合法提起訴願，
    是無論原告未就上開被告四函件即原處分提起訴願或未依訴願法之規定提起訴願
    ，均應認原處分並未經訴願程序，核與行政訴訟法第四條第一項所規定之要件不
    合，依首開規定，本件原告之起訴難認為合法，應予駁回，至於本件兩造間有關
    實體上之爭執，自無庸審究，併予敘明。
五、依行政訴訟法第一百零七條第一項第十款、第一百零四條，民事訴訟法第九十五
    條、第七十八條、第八十五條第一項前段，裁定如主文。
中　　華　　民　　國　　九十一　　　年　　　三　　　　月　　　六　　　　日
                 臺 中 高 等 行 政 法 院   第 四 庭
                                審 判 長 法  官　沈　應　南
                                         法  官　黃　淑　玲
                                         法  官　許　武　峰
右正本證明與原本無異。
如不服本裁定，應於裁定送達後十日內以書狀敘明理由，經本院向最高行政法院提起
抗告（須依對造人數附具繕本）；並應預繳送達用雙掛號郵票拾份（每份三十四元）
。
中　　華　　民　　國　　九十一　　　年　　　三　　　　月　　　六　　　　日
                                     法院書記官  詹  靜  宜
